【裁判字號】    99,事聲,6
【裁判日期】    990614
【裁判案由】    聲明異議
【裁判全文】
臺灣臺東地方法院民事裁定               99年度事聲字第6號
聲  請  人
即  債權人  新裕資產管理股份有限公司
法定代理人  甲○○
相  對  人
即  債務人  丙○○
            乙○○
上列聲請人因清償債務強制執行事件，對於民國99年4 月22日本
院民事執行處司法事務官所為98年度司執字第11863 號裁定聲明
異議，本院裁定如下：
    主    文
原裁定廢棄。
    理    由
一、聲請意旨略以：聲請人以本院90年度執字第2836號債權憑證
    為執行名義，就相對人丙○○於民國79年5 月18日為擔保債
    權所設定最高限額抵押權之臺東市○○段1374地號土地（下
    稱系爭執行標的）聲請強制執行。坐落系爭執行標的土地上
    有一門牌號碼即臺東市○○○街37巷14號之建物（下稱系爭
    建物），係於91年5 月24日興建完成，所有權人為相對人乙
    ○○，其與相對人丙○○為配偶，應係得相對人丙○○之同
    意而興建，系爭建物乃系爭執行標的設定最高限額抵押權後
    所建築完成，依據民法第877 條規定，聲請人聲請併附拍賣
    系爭建物。原裁定認系爭建物乃設定最高限額抵押權之前即
    已存在，而認無民法第866條第2項、第3 項規定之適用，有
    所不當，爰請求廢棄原裁定等語。
二、按土地所有人於設定抵押權後，在抵押之土地上營造建築物
    者，抵押權人於必要時，得於強制執行程序中聲請法院將其
    建築物與土地併付拍賣。但對於建築物之價金，無優先受清
    償之權；民法第877條第1項定有明文。經查：系爭執行標的
    於79年5 月18日設定本金最高限額新臺幣（下同）10萬元之
    抵押權予台東區中小企業銀行股份有限公司，嗣於90年12月
    27日變更原權利價值10萬元為100萬元，原抵押權人於96年9
    月10日移轉予聲請人等情，有本院債權憑證原本、債權讓與
    證明書影本、台灣新生報96年8 月27日17版全國版廣告影本
    、台東縣台東地政事務所他項權利證明書原本、90年12月27
    日及96年9 月10日之土地建築改良物他項權利移轉變更契約
    書原本、土地建築改良物抵押權設定契約書原本附於本院98
    年度司執字第11863 號卷宗內可稽。觀之土地建築改良物抵
    押權設定契約書，於建築改良物標示部分並無記載，勘信設
    定抵押權當時，系爭執行標的土地上並無保存登記之建物可
    採。其次，系爭建物於91年7 月12日辦理第一次登記，斯時
    權利人為相對人丙○○，嗣於92年10月20日贈與予相對人乙
    ○○等情，有臺東縣臺東地政事務所網路申領異動索引為證
    ，核予臺東地政事務所函覆之建物登記謄本及土地登記申請
    書相符。復觀之臺東縣政府工務局使用執照記載，起造人為
    丙○○，建造類別為新建等情，足徵系爭建物係相對人丙○
    ○為原始起造人於91年間所新建。另參以臺東縣臺東市戶政
    事務所函覆，門牌號碼「臺東市○○○街37巷14號」為67年
    由「新社181號」整編，其後於91年4月17日因原有建物拆除
    重建之新編釘，亦有隨函所附之門牌證明申請書在卷可憑。
    職是，聲請人主張系爭建物係79年5 月18日設定最高限額抵
    押權之後所興建等語，堪以採信。準此，原裁定就此部分容
    有誤會，逕駁回聲請人之所請，即非適當，異議意旨指摘原
    裁定不當，求為廢棄，非無理由，應由本院予以廢棄，由本
    院民事執行處更為適當之處理。
五、據上論結：本件異議為有理由，依民事訴訟法第240條之4第
    3項前段規定，裁定如主文。
中    華    民    國    99    年    6     月    14    日
                        民事庭        法  官  傅曉瑄
以上正本係照原本作成。
如對本裁定抗告須於裁定送達後10日內向本院提出抗告狀，並應
繳納抗告費新臺幣1,000 元。
中    華    民    國    99    年    6     月    14    日
                                      書記官  莊惠如

司法院資訊處製作；財團法人民間司法改革基金會備份。
